臺灣新竹地方法院刑事判決
110年度易字第317號
公  訴  人  臺灣新竹地方檢察署檢察官
被      告  賴雨渱


上列被告因詐欺案件，經檢察官提起公訴（110年度偵字第2473
號），本院判決如下：
    主  文
賴雨渱犯詐欺得利罪，處有期徒刑肆月，如易科罰金，以新台幣
壹仟元折算壹日。　
　　事  實
一、賴雨渱經網路認識王道明並取得王道明信賴後，以需就診為
    由，請王道明陪同於民國109年5月5日晚間11時許（起訴書
    誤載5月6日）至國立臺灣大學附設醫院(下稱臺大醫院)就診
    時，明知其有攜帶健保卡而無須以交付押金之方式就診，竟
    意圖為自己不法之所有，基於詐欺得利之犯意，向王道明佯
    稱並未攜帶健保卡，亦無足夠現金可供支付，要求王道明代
    為支付押金及醫療費用，致王道明陷於錯誤，依指示以信用
    卡刷卡支付賴雨渱應支付之醫療費及押金新臺幣(下同)6983
    、3076元，共計1萬59元，致賴雨渱獲取免於支付押金及醫
    療費之不法利益，賴雨渱見王道明受騙後，旋藉上廁所之故
    ，趁王道明不注意之際，持健保卡向臺大醫院申請退還押金
    及醫療費1萬59元（再以現金支付醫療費用800元，共計領回
    押金9259元，起訴書誤載賴雨渱領回押金9000元）。嗣王道
    明於翌日（6日）凌晨3時（起訴書誤載當日晚間）許駕車搭
    載賴雨渱返家後向其索取繳費單據欲回院退還押金，然為賴
    雨渱藉故拖延時，發覺有異而以電話向台大醫院詢問，始知
    賴雨渱已領回押金，遂報警循線查悉上情。
二、案經王道明訴由臺中市政府警察局第五分局報告臺灣臺中地
    方檢察署檢察官呈請臺灣高等檢察署檢察長核轉臺灣新竹地
    方檢察署檢察官偵查後起訴。
　　理  由
一、本案認定事實所引用之卷內被告以外之人於審判外之言詞或
    書面陳述，被告賴雨渱於本院準備程序時表示對於證據能力
    沒有意見（見本院卷第183頁），迄於言詞辯論終結前亦未
    聲明異議，本院審酌前揭陳述作成時之情況，並無違法取證
    之瑕疵，認以之作為證據應為適當，是本案有關被告以外之
    人於審判外之言詞或書面陳述等供述證據，依刑事訴訟法第
    159條之5第2項規定，自均得為證據。至其餘非供述證據，
    亦無非法取證之瑕疵，亦認有證據能力。
二、實體部分：
㈠、前揭犯罪事實，業據被告於本院審理時坦承不諱（見本院卷
    第337頁），並據證人即告訴人王道明於警詢、偵訊及本院
    審理時證述明確（見中檢偵卷第35-36、39-41、43-44、129
    、135-137頁、竹檢偵卷第8頁、本院卷第328-331頁），復
    有證人王道明與被告間之LINE對話紀錄翻拍照片、證人王道
    明提供之信用卡帳單及被告簽立之借據影本、臺中市政府警
    察局第五分局文昌派出所陳報單、受理各類案件紀錄表、受
    理刑事案件報案三聯單、内政部警政署反詐編諮詢專線紀錄
    表、國立臺灣大學醫學院附設醫院110年12月3日校附醫秘字
    第1100905720號函檢附被告於109年5月1日至同年月7日間之
    病歷資料及費用相關資料在卷可稽（見中檢偵卷第61-78、7
    9-81、85-87、101-103頁、本院卷第頁271-309），足認被
    告上開自白與事實相符，本案事證明確，被告犯詐欺得利犯
    行，應依法論科。　　　
㈡、按刑法第339條第1項、第2項分別規定詐欺取財罪及詐欺得利
    罪，前者之行為客體係指財物，後者則指取得債權、免除債
    務、延期履行債務或提供勞務等財物以外之財產上不法利益
    （最高法院86年台上字第3534號判決意旨參照）。查被告訛
    詐證人王道明刷卡代為支付其醫療費及押金，所詐得者係免
    除支付該次醫療費及押金共計1萬59元之利益甚明，揆諸前
    開說明，自應論以詐欺得利罪。核被告所為，係犯刑法第33
    9條第2項詐欺得利罪。
㈢、量刑審酌：爰審酌被告利用證人王道明之信賴，訛稱未帶健
    保卡就醫，致證人王道明信以為真代為刷卡支付醫療費及押
    金，以此詐術獲得財產上之不法利益，犯後又一再飾詞狡辯
    ，向本院騙稱當日確實未帶健保卡，是嗣後聯繫證人劉詩婷
    才攜帶伊健保卡至醫院申請退還押金等費用，經本院傳喚證
    人劉詩婷到庭為證並詰問證人劉詩婷完畢後，被告始坦承當
    日係騙證人王道明代為刷卡、實際上伊並未聯繫證人劉詩婷
    到院而坦承詐欺得利犯行（見本院卷第336-337頁），被告
    浪費寶貴司法資源，犯後態度顯然不佳；復考量被告教育程
    度為高中肄業，現從事服務業，經濟狀況勉持，暨本件犯罪
    動機、目的，迄均未能賠償告訴人，暨告訴人表示希望對被
    告從重量刑之意見（見本院卷第337頁）等一切情狀，量處
    如主文所示之刑，並諭知易科罰金之折算標準，以示懲儆。
㈣、另按刑法關於犯罪所得沒收、追徵不法利得之條文，係以杜
    絕避免行為人保有犯罪所得為預防目的，並達成調整回復財
    產秩序之作用，故以「實際合法發還」作為封鎖沒收或追徵
    之條件。然因個案中，被告仍可能與被害人達成和解、調解
    或其他民事上之解決，而以之賠償、彌補被害人之損失，此
    種將來給付之情狀，雖未「實際合法發還」，仍無礙比例原
    則之考量及「過苛條款」之適用，是應考量個案中將來給付
    及分配之可能性，並衡量「過苛條款」之立法意旨，仍得以
    之調節而不沒收或追徵，亦可於執行程序時避免重複執行沒
    收或追徵之危險。查本案被告詐欺告訴人代為刷卡而獲得免
    於支付之利益為1萬59元（即向臺大醫院申請退還押金及醫
    療費共計1萬59元），考諸被告已與告訴人於偵查時達成900
    0元和解，有被告簽立之借據一紙及臺灣臺中地方法院109年
    度中司偵移調字第1817號調解程序筆錄一紙可佐（見臺中偵
    卷第81、147頁，其中之10萬元為被告與告訴人間之其他借
    款，與本案無涉），則告訴人既已執有對被告之合法執行名
    義，則將來若被告依約賠償或告訴人聲請強制執行程序受償
    ，告訴人之損害即可彌補，故為免過苛，就被告本案犯罪所
    得部分即不予宣告沒收或追徵。
據上論斷，應依刑事訴訟法第299條第1項前段，判決如主文。
本案經檢察官王遠志提起公訴，由檢察官邱宇謙到庭執行職務。
中　　華　　民　　國　　110 　年　　12　　月　　23　　日
                  刑事第九庭  審判長法　官  黃沛文
                                    法  官  李建慶
                                    法  官  卓怡君
以上正本證明與原本無異。　　　　　　　　　　　　　　　　
如不服本判決應於收受本判決後20日內向本院提出上訴書狀，上
訴書狀應敘述具體理由。上訴書狀未敘述上訴理由者，應於上訴
期間屆滿後20日內補提理由書狀於本院(均須按他造當事人之人
數附繕本 )「切勿逕送上級法院」。 
中　　華　　民　　國　　110 　年　　12　　月　　23　　日
                                     書記官  胡家寧
附錄本判決論罪法條：
中華民國刑法第339條
意圖為自己或第三人不法之所有，以詐術使人將本人或第三人之
物交付者，處五年以下有期徒刑、拘役或科或併科五十萬元以下
罰金。
以前項方法得財產上不法之利益或使第三人得之者，亦同。
前二項之未遂犯罰之。